臺灣臺中地方法院刑事判決
110年度金訴字第855號
公  訴  人  臺灣臺中地方檢察署檢察官
被      告  周力軍


上列被告因違反洗錢防制法等案件，經檢察官提起公訴（110年
度偵字第18592號）及移送併辦（110年度偵字第16477號），本
院判決如下：
    主    文
周力軍幫助犯洗錢防制法第十四條第一項之一般洗錢罪，處有期
徒刑肆月，併科罰金新臺幣壹萬元，罰金如易服勞役，以新臺幣
壹仟元折算壹日。
    犯罪事實
一、周力軍可預見將金融機構帳戶提供予他人使用，極易遭詐欺
    集團利用為犯罪工具，一般人無故取得他人金融帳戶使用，
    常與財產犯罪密切相關，提供帳戶予他人使用，可能幫助犯
    罪份子作為不法收取款項之用，並供該人將犯罪所得款項匯
    入，而藉此掩飾犯罪所得之真正去向及所在，但仍基於容任
    該結果發生亦不違背其本意之幫助詐欺取財與掩飾詐欺所得
    去向及所在之洗錢不確定故意，於民國109年3月9日辦理其
    中華郵政帳號00000000000000號帳戶存摺掛失補發、中華郵
    政VISA金融卡即時發卡後至同年4月14日12時44分許前之某
    日，在不詳地點，以不詳方式，將其上開郵局帳戶之存摺、
    金融卡及金融卡密碼，交付真實姓名、年籍不詳之成年人，
    而容任該成年人及其同夥（無證據證明為3人以上）持之供
    犯罪使用。嗣取得上開帳戶、金融卡及密碼之成年人及其同
    夥即共同意圖為自己不法之所有，基於詐欺取財、一般洗錢
    之犯意聯絡，先以LINE暱稱「凌薇女神」加入呂愷珞為好友
    ，佯稱投資博奕網站（網址：www.lhbet88.com）保證獲利
    云云，致呂愷珞陷於錯誤，依指示接續於109年4月14日12時
    44分、同年月15日11時6分、11時33分許，將新臺幣（下同
    ）10,000元、3,000元、3,000元，匯款至上開周力軍之郵局
    帳戶，旋遭人提領一空，以此方式掩飾、隱匿詐欺犯罪所得
    去向及所在。嗣呂愷珞發覺受騙，報警處理，始查悉上情。
二、案經呂愷珞訴由臺中市政府警察局清水分局移由臺中市政府
    警察局第三分局、臺中市政府刑事警察大隊報告臺灣臺中地
    方檢察署檢察官偵查起訴及移送併辦。
    理    由
一、證據能力部分：
(一)本案以下所引用被告周力軍以外之人於審判外之言詞或書面
    陳述，被告於本院準備程序時表示同意作為證據（見本院卷
    第106頁），且檢察官、被告迄於言詞辯論終結前，亦均未
    聲明異議（見本院卷第130至131頁），本院審酌相關言詞或
    書面陳述作成時之情況，核無違法取證或其他瑕疵，認為以
    之作為證據為適當，依刑事訴訟法第159條之5之規定，均具
    有證據能力。
(二)本案以下引用之非供述證據，均與本案待證事實具有關聯性
    ，檢察官、被告皆不爭執其證據能力，且無證據證明有何偽
    造、變造或公務員違法取得之情事，復經本院依法踐行調查
    證據程序，自應認均有證據能力。
二、認定犯罪事實所憑之證據及理由：
(一)訊據被告固供認上開郵局帳戶係其申辦乙情，惟矢口否認有
    何幫助詐欺及幫助一般洗錢犯行，辯稱：其要去辦老人年金
    才發現存摺、金融卡及密碼已經遺失，其並無幫助詐欺及幫
    助一般洗錢的犯意云云。經查： 
  1.上開郵局帳戶為被告申辦乙情，業據被告於偵訊時自承在卷
    （見偵18592號卷一第86頁、偵16477號卷第11頁、偵18592
    號卷二第389頁），復有中華郵政帳號00000000000000號帳
    戶之開戶基本資料在卷可參（見偵18592號卷一第245頁）。
    又告訴人於110年2月間某日瀏覽前揭網站後，即有LINE暱稱
    「凌威女神」之人與告訴人聯繫，並向告訴人佯稱虛假之投
    資方式，致告訴人陷於錯誤，依指示接續於109年4月14日12
    時44分、同年月15日11時6分、11時33分許，將10,000元、3
    ,000元、3,000元，匯款至上開被告郵局帳戶，旋遭提領一
    空等情，亦據證人即告訴人於警詢中證述明確（見偵18592
    號卷一第91至97頁），並有內政部警政署反詐騙諮詢專線紀
    錄表、臺中市政府警察局清水分局光華派出所受理各類案件
    紀錄表、受理刑事案件報案三聯單、受理詐騙帳戶通報警示
    簡便格式表、金融機構聯防機制通報單、匯款紀錄、告訴人
    所提與詐欺集團成員之LINE對話紀錄、告訴人之中國信託銀
    行帳號000000000000號帳戶存摺影本及金融卡翻拍照片、被
    告上開郵局帳戶之客戶歷史交易清單在卷可查（見偵18592
    號卷二第5至9、11、13、67、313、315、335至341、343至3
    45頁、偵18592號卷一第247頁），是被告上開郵局帳戶確遭
    施行詐術之人用以作為詐騙告訴人之匯款工具，應堪認定。
  2.被告雖執前詞置辯。惟查：
 (1)被告於警詢時供稱：本案郵局帳戶係伊於109年8月份要領老
    人年金才發現不見，94年搬家後就沒有看過，也不記得放在
    何處等語（見偵18592號卷一第87頁），又於偵訊時供稱：
    「(問：你申辦上開帳戶做何用處？)薪轉用的，當時我做業
    務。上開帳戶我遺失很久了。(問：何時遺失？)我不知道。
    (問：你遺失上開帳戶及提款卡有無報警或掛失？)沒有，因
    為我不知道掉了。」等語(見偵18592號卷二第389頁），然
    被告卻曾於109年3月9日前往臺中逢甲郵局申辦掛失補發本
    案郵局帳戶存摺及郵政VISA金融卡即時發卡，此有掛失補副
    /結清銷戶申請書、郵政VISA金融卡即時發卡服務申請書在
    卷可查（見偵16477號卷第91、93頁），足見其警詢、偵訊
    之供述已與客觀事證不同，又被告於本院審理時供稱：「(
    問：109年3月9日有去辦郵局帳戶存摺掛失及申請補發金融
    卡？)是，我要申請老人年金，所以我去辦掛失，聲請補發
    新的存摺、金融卡。(問：補發完之後有無去申辦老人年金
    ？)我有去申請，我滿65歲那天，一個月後臺中市政府通知
    我可以申辦，我就去申辦。109年3月那時去申請補發，是因
    為我已經預計滿65歲要領老人年金，我辦完補發之後不知道
    什麼時候掉的。(問：你特地為了要申請老年年金而去申辦
    補發存摺、金融卡，為什麼任由遺失而沒有發現？)我沒有
    隨便放，我放在包包裡，我要去辦老年年金發現不見的，我
    放了5個月都沒發現，因為我用不到郵局帳戶，也沒有錢可
    以存進去。我的中華郵政帳戶存摺、金融卡連同密碼都不見
    」等語（見本院卷第133至134頁），衡情被告既係預計辦理
    領取老人年金，而特意於109年3月9日至郵局辦理掛失補發
    存摺及金融卡發卡，豈會於前往郵局取得金融卡及補發之存
    摺後未妥善保管，反任由此重要之帳戶存摺、金融卡連同密
    碼一併遺失，且未採取任何掛失或報警等處理作為，實與常
    情有違，是被告前揭所辯，顯悖於事理，應係卸責之詞。
 (2)另施行詐術之人果若係經由拾獲或竊取方式而取得帳戶之存
    摺、金融卡者，應可知社會上一般常人當發現其所有帳戶存
    摺、金融卡及密碼等重要資料遺失或遭竊之情形下，將立即
    報警或向金融機構辦理掛失止付，以免遭受無謂損失。在此
    情形下，如係以拾獲或竊取之帳戶作為取得詐騙款項之帳戶
    ，並向他人實施詐欺，雖可使遭詐騙之被害人依指示將遭詐
    騙款項匯入該拾得或竊取之金融帳戶內，惟極可能因該帳戶
    之原所有人已向警察機關報案或辦理掛失止付手續而無法提
    領該帳戶內之詐騙所得款項，則其大費周章從事詐欺取財犯
    罪行為，最後只能平白無故替該帳戶之原所有人匯入金錢，
    自身卻無法獲取詐欺取財犯罪所得，殊非合理。易言之，從
    事財產犯罪之不法份子，若非係在確信用以獲取詐騙款項之
    帳戶所有人無可能在其領取款項前即前往報警或向金融機構
    辦理掛失止付手續，以資確保能順利獲取詐騙所得款項情形
    下，應不至於以遭竊或遺失之帳戶資料作為獲取被害人匯入
    詐騙款項之工具使用，應屬當然之理。查告訴人於109年4月
    14日12時44分、同年月15日11時6分、11時33分許遭詐騙而
    匯款至被告本案郵局帳戶，旋遭提領一空乙情，業如前述，
    足徵施行詐術之人於使用本案郵局帳戶向告訴人遂行詐術時
    ，可確認本案郵局帳戶不會遭原所有人即被告辦理掛失或報
    警，而可順利領取告訴人所匯入之款項。基此，可徵被告本
    案郵局帳戶資料，應係在施行詐術之人向告訴人詐騙使之匯
    款前，即因被告提供而取得之事實，堪以認定。
 (3)按行為人對於構成犯罪之事實，預見其發生而其發生並不違
    背其本意者，為間接故意。所謂「預見」，乃指基於經驗法
    則、論理法則，可以預料得見如何之行為，將會有一定結果
    發生之可能，亦即不確定故意，行為人對於構成犯罪之事實
    （包含行為與結果，即被害之人、物和發生之事），預見其
    發生，而此發生不違背本意，存有「認識」及容任發生之「
    意欲」要素。另幫助犯之成立，以行為人主觀上認識被幫助
    者正欲從事犯罪或係正在從事犯罪，且該犯罪有既遂之可能
    ，而其行為足以幫助他人實現構成要件者，即具有幫助故意
    ，並不以行為人確知被幫助者係犯何罪名為必要。又按行為
    人提供金融帳戶提款卡及密碼予不認識之人，非屬洗錢防制
    法第2條所稱之洗錢行為，不成立同法第14條第1項一般洗錢
    罪之正犯；如行為人主觀上認識該帳戶可能作為收受及提領
    特定犯罪所得使用，他人提領後即產生遮斷資金流動軌跡以
    逃避國家追訴、處罰之效果，仍基於幫助之犯意而提供，應
    論以幫助犯同法第14條第1項之一般洗錢罪（最高法院108年
    度台上大字第3101號刑事裁定參照）。查金融帳戶事關存戶
    個人財產權益之保障，屬個人理財之工具，若與存戶之提款
    卡及密碼結合，專屬性、私密性更形提高，除非本人或與本
    人具密切親誼關係者，難認有何正當理由可自由流通使用該
    金融卡，稍具通常社會歷練之一般人亦應具備妥為保管該等
    物品，縱有特殊情況，致須將該等物品交付予自己不具密切
    親誼之人時，亦必深入瞭解該他人之可靠性與用途，以防止
    遭他人違反自己意願使用或不法使用之常識，且金融卡及密
    碼等有關個人財產及身分之物品，如淪落於不明人士手中，
    極易被利用為與財產有關之犯罪工具。又邇來詐欺取財之犯
    罪類型層出不窮，該等犯罪，多數均係利用他人帳戶作為詐
    欺所得財物之出入帳戶，業經媒體廣為披載，金融機關亦一
    再提醒勿將帳戶資料提供他人使用之重要性。是依一般人通
    常之知識、智能及經驗，應已知悉將帳戶資料交付他人，極
    可能使取得帳戶資料者藉帳戶取得不法犯罪所得，且隱匿帳
    戶內資金之實際取得人之身分，以逃避追查。質言之，依當
    前社會一般人之智識程度與生活經驗，對於非依正常程序要
    求提供金融帳戶提款卡或密碼者，應可預見其極可能係為取
    得人頭帳戶供作犯罪工具使用或隱匿金流追查。查依被告之
    智識程度及社會經驗（見本院卷第134頁），衡情對政府大
    力宣導勿任意提供帳戶與不詳之人使用，以免被利用為詐騙
    帳戶等情，應可知悉，竟仍率將其郵局帳戶交付他人使用，
    基上，足徵被告對於不詳詐欺行為人詐欺告訴人之行為，及
    藉其交付之金融帳戶供告訴人匯入款項，該款項旋遭提領一
    空，製造金流斷點，使他人逃避刑事追訴、處罰之洗錢犯行
    ，雖非有意使其發生，然此等結果之發生，顯不違其本意，
    被告具有幫助他人詐欺取財及幫助一般洗錢之不確定故意及
    行為，至為明確。
(二)綜上所述，被告上開所辯，均不足採。本件事證明確，被告
    犯行堪以認定，應依法論科。 
三、論罪科刑：
(一)按刑法上之幫助犯，係對於犯罪與正犯有共同之認識，而以
    幫助之意思，對於正犯資以助力，而未參與實施犯罪之行為
    者而言；是以，如未參與實施犯罪構成要件之行為，且係出
    於幫助之意思提供助力，即屬幫助犯，而非共同正犯。本案
    被告雖提供郵局帳戶供他人（無證據證明為3人以上）作為
    詐欺取財與洗錢犯罪使用，然被告單純提供上開帳戶資料供
    人使用之行為，不等同於實施詐術或洗錢之行為，亦無證據
    證明被告有參與實施詐欺取財或洗錢犯行之構成要件行為，
    是被告提供本案郵局帳戶存摺、金融卡及密碼之行為，僅係
    對於他人詐欺取財與洗錢犯罪之實行有所助益，而屬參與詐
    欺取財與洗錢構成要件以外之行為，自應論以幫助犯。是核
    被告所為，係犯刑法第30條第1項前段、第339條第1項之幫
    助詐欺取財罪，以及刑法第30條第1項前段、洗錢防制法第1
    4條第1項之幫助一般洗錢罪。又告訴人雖於犯罪事實欄一所
    示之密接時間多次匯款至本案郵局帳戶，然係侵害單一告訴
    人之財產法益，在時間、空間上有密切關係，依一般社會健
    全觀念，各行為之獨立性極為薄弱，難以強行分開，在刑法
    評價上，以視為一個舉動之接續施行，合為包括之一行為予
    以評價，較為合理，應論以接續犯之一罪。
(二)被告以一提供帳戶之行為，幫助本案施行詐術之人為本件詐
    欺取財及洗錢犯行，為想像競合犯，應依刑法第55條前段規
    定，從一重之幫助一般洗錢罪處斷。
(三)臺灣臺中地方檢察署檢察官以110年度偵字第 16477號移送
    併辦意旨書移送併辦審理之犯罪事實，與本案起訴之犯罪事
    實為事實上同一案件，本院自應併予審酌。　　　　　
(四)被告幫助他人犯一般洗錢罪，係幫助犯，爰依刑法第30條第
    2項之規定，按正犯之刑減輕之。
(五)洗錢防制法第16條第2項規定：「犯前二條之罪，在偵查或
    審判中自白者，減輕其刑。」被告就上開幫助一般洗錢之犯
    罪事實，於偵查及本院審理時均否認犯罪（見偵18592號卷
    二第389頁，本院卷第70、105、133頁），自無從依上開規
    定減輕其刑。
(六)爰以行為人責任為基礎，審酌被告提供本案郵局帳戶供他人
    使用，影響社會正常交易安全，被告本身雖未實際參與詐欺
    取財及洗錢的犯罪行為，但竟不顧政府近年來為查緝犯罪，
    大力宣導民眾勿輕率提供個人申辦之金融帳戶而成為詐騙之
    幫兇，仍交付帳戶資料與他人行騙使用，使犯罪追查趨於複
    雜、詐欺犯罪所得之去向及所在得以隱匿，間接助長詐欺犯
    罪，告訴人因此受有財產上損害，所為實不足取；惟念及被
    告未直接參與詐欺取財、洗錢等犯行，其惡性及犯罪情節較
    正犯輕微，兼衡其犯罪手段、造成告訴人財產法益與社會整
    體金融體系之受損程度，及其犯後矢口否認犯行之態度，自
    述之智識程度、生活經濟狀況（見本院卷第134頁）等一切
    情狀，量處如主文所示之刑，並就罰金刑部分諭知易服勞役
    之折算標準，以示懲儆。
四、本案並無證據證明被告確有因幫助詐欺取財及幫助一般洗錢
    之犯行而有任何犯罪所得，自無犯罪所得應予宣告沒收、追
    徵之問題；另被告非洗錢防制法第14條第1項之正犯，並無
    該法第18條第1項規定之適用；又被告所提供本案郵局帳戶
    之存摺、金融卡及密碼，已由不詳詐欺行為人持用，未據扣
    案，而該等物品可隨時停用、掛失補辦，且就沒收制度所欲
    達成之社會防衛目的亦無助益，不具刑法上之重要性，依刑
    法第38條之2第2項規定，無宣告沒收、追徵之必要，均附此
    敘明。
據上論斷，應依刑事訴訟法第299條第1項前段，洗錢防制法第14
條第1項，刑法第11條前段、第30條第1項前段、第2項、第339條
第1項、第55條前段、第42條第3項前段，刑法施行法第1條之1第
1項，判決如主文。
本案經檢察官廖育賢提起公訴、檢察官王靖夫移送併辦，檢察官
陳永豐到庭執行職務。
中　　華　　民　　國　　111 　年　　1 　　月　　26　　日
                  刑事第七庭    審判長法  官  尚安雅
                                      法  官  丁智慧
                                      法  官  林忠澤 
以上正本證明與原本無異。
如不服本判決應於收受送達後20日內向本院提出上訴書狀，並應
敘述具體理由；其未敘述上訴之理由者，應於上訴期間屆滿後20
日內向本院補提理由書（均須按他造當事人之人數附繕本）「切
勿逕送上級法院」。
告訴人或被害人如不服判決，應備理由具狀向檢察官請求上訴，
上訴期間之計算，以檢察官收受判決正本之日起算。
　                              　　　書記官   許采婕
中　　華　　民　　國　　111 　年　　1 　　月　　27　　日
附錄論罪科刑法條：
洗錢防制法第2條
本法所稱洗錢，指下列行為：
一、意圖掩飾或隱匿特定犯罪所得來源，或使他人逃避刑事追訴
    ，而移轉或變更特定犯罪所得。
二、掩飾或隱匿特定犯罪所得之本質、來源、去向、所在、所有
    權、處分權或其他權益者。
三、收受、持有或使用他人之特定犯罪所得。
洗錢防制法第14條第1項
有第2 條各款所列洗錢行為者，處7 年以下有期徒刑，併科新臺
幣5 百萬元以下罰金。
中華民國刑法第30條
幫助他人實行犯罪行為者，為幫助犯。雖他人不知幫助之情者，
亦同。
幫助犯之處罰，得按正犯之刑減輕之。
中華民國刑法第339條第1項
意圖為自己或第三人不法之所有，以詐術使人將本人或第三人之
物交付者，處5 年以下有期徒刑、拘役或科或併科50萬元以下罰
金。